【裁判字號】    97,抗,606
【裁判日期】    970613
【裁判案由】    聲請撤銷緩刑
【裁判全文】
臺灣高等法院刑事裁定                   97年度抗字第606號
抗  告  人
即  受刑人  甲○○
上列受刑人因檢察官聲請撤銷緩刑案件，不服臺灣臺北地方法院
中華民國九十七年五月十五日所為裁定（九十七年度撤緩字第五
二號），提起抗告，本院裁定如下：
    主  文
抗告駁回。
    理  由
一、原裁定意旨略以：受刑人甲○○前於民國九十三年間因操作
    挖土機之業務過失致死案件，經臺灣高等法院以九十五年度
    勞安上訴字第三號（起訴案號：臺灣板橋地方法院檢察署九
    十三年度偵字第一二六三七號）判處有期徒刑六月，緩刑三
    年，並於九十五年七月二十四日確定在案。詎受刑人竟於緩
    刑期內即九十六年十一月二日更犯酒後駕車公共危險罪，經
    臺灣板橋地方法院於九十六年十二月三日以九十六年度交簡
    字第二三六六號判處有期徒刑二月，如易科罰金，以新臺幣
    一千元折算一日，於九十六年十二月二十八日確定。經審酌
    受刑人於緩刑期間明知服用酒類後已處於不能安全駕駛動力
    交通工具之狀態，仍騎乘機車，置其他往來用路人之安全於
    不顧，故意更犯酒後駕車公共危險罪，並經臺灣板橋地方法
    院判處有期徒刑二月確定，可見受刑人於前開業務過失致死
    案件之緩刑中，並未得到反省及警惕，仍故意再犯酒後駕車
    公共危險罪，足認該案緩刑之宣告難收預期之效果，而有執
    行刑罰之必要，核與刑法第七十五條之一第一項第二款規定
    撤銷緩刑之要件相符，依法撤銷其緩刑之宣告等語。
二、抗告意旨略以：受刑人甲○○固曾因業務過失致死案件，經
    法院判處有期徒刑六月，緩刑三年，並於緩刑期間內再因酒
    後駕車公共危險案件，經法院判處有期徒刑二月之事實，但
    刑法第一百八十五條之三之規定，乃以服用酒類而達不能安
    全駕駛動力交通工具而駕駛者，方足以構成該條重大違背義
    務致交通危險罪，其立法意旨在於維護交通安全，始增設此
    項規定，是以檢察官自應就此負舉證責任。本案檢察官並未
    證明受刑人之呼氣酒精濃度值達每公升一．０五毫克，是否
    已致意識模糊不能安全駕駛之狀態，遽指受刑人應負公共危
    險罪責，已嫌率斷；又受刑人係從事重機械之操作，工作緊
    張而繁重，故於下班後與同事聚餐時小酌幾杯，實屬情理之
    常，餐後駕車返家途中為警攔查，即使被測出酒測值逾標準
    ，亦係在不知酒精含量下所致，應屬過失行為，且受刑人當
    日毫無意識模糊之現象，顯與該法條之構成要件不合。原裁
    定未查，誤將受刑人之過失行為，錯認為符合刑法第七十五
    條之一第一項第二款規定而予以撤銷緩刑之宣告，自有違誤
    ，爰提起抗告請求撤銷原裁定云云。
三、按受緩刑之宣告而有下列情形之一，足認原宣告之緩刑難收
    其預期效果，而有執行刑罰之必要者，得撤銷其宣告：(一)
    緩刑前因故意犯他罪，而在緩刑期內受得易科罰金之有期徒
    刑、拘役或罰金之宣告確定者；(二)緩刑期內因故意犯他罪
    ，而在緩刑期內受得易科罰金之有期徒刑、拘役或罰金之宣
    告確定者。刑法第七十五條之一定有明文。
四、本院查：
(一)上開刑法第七十五條之一之規定，考其立法意旨略以：關於
    緩刑之撤銷，現行法第七十五條第一項固已設有二款應撤銷
    之原因；至得撤銷緩刑之原因，則僅於保安處分章內第九十
    三條第三項與撤銷假釋合併加以規定，體例上不相連貫，實
    用上亦欠彈性，爰參酌德國及奧地利現行立法例增訂得撤銷
    緩刑之原因，其中現行關於緩刑前或緩刑期間故意犯他罪，
    而在緩刑期內受得易科罰金之有期徒刑之宣告者，列為應撤
    銷緩刑之事由，因認過於嚴苛，而排除第七十五條應撤銷緩
    刑之事由，移列至得撤銷緩刑事由，俾使「法官依被告再犯
    情節，而裁量是否撤銷先前緩刑之宣告」；其次，如有前開
    事由，但判決宣告拘役、罰金時，可見行為人仍未見悔悟，
    有列為得撤銷緩刑之事由，以資彈性適用，爰於第一項第一
    款、第二款增訂之。且本條採用「裁量撤銷主義」，賦予法
    院撤銷與否之權限，特於第一項規定實質要件為「足認原宣
    告之緩刑難收其預期效果，而有執行刑罰之必要」，供作審
    認之標準。亦即於上揭「得」撤銷緩刑之情形，法官應依職
    權本於合目的性之裁量，妥適審酌被告所犯前後數罪間，關
    於法益侵害之性質、再犯之原因、違反法規範之情節是否重
    大、被告主觀犯意所顯現之惡性，及其反社會性等情，是否
    已使前案原為促使惡性輕微之被告或偶發犯、初犯改過自新
    而宣告之緩刑，已難收其預期之效果，而確有執行刑罰之必
    要，此與刑法第七十五條第一項所定二款要件有一具備，即
    毋庸再行審酌其他情狀，應逕予撤銷緩刑之情形不同。
(二)本件受刑人甲○○前於九十三年間因業務過失致死案件，經
    本院以九十五年度勞安上訴字第三號判處有期徒刑六月，緩
    刑三年，並於九十五年七月二十四日確定在案，嗣於緩刑期
    間內即九十六年十一月二日更因飲酒後呼氣酒精濃度值達每
    公升一．０五毫克，犯酒後駕車公共危險罪，經臺灣板橋地
    方法院以九十六年度交簡字第二三六六號判處有期徒刑二月
    ，於九十六年十二月二十八日確定，此有各該刑事判決書及
    本院被告前案紀錄表各一件在卷可憑，自堪認定。
(三)受刑人確於緩刑期間內，因故意犯酒後駕車公共危險罪受有
    期徒刑之宣告，已如前述，而原裁定業已審酌受刑人明知服
    用酒類後已處於不能安全駕駛動力交通工具之狀態，仍騎乘
    機車，置其他往來用路人之安全於不顧，故意更犯公共危險
    罪，並經臺灣板橋地方法院判決確定，足見受刑人於前開業
    務過失致死案件中並未得到反省及警惕，仍故意再犯酒後駕
    車之公共危險罪，認該案宣告之緩刑難收預期效果，而有執
    行刑罰之必要（見原裁定第一頁倒數第五行，至第二項第二
    行），已就此修法後新增之實質要件，即如何「足認原宣告
    之緩刑難收其預期效果，而有執行刑罰之必要」加以審核並
    說明，其裁量符合目的性，並無違誤之處。
(四)受刑人以上所執之抗告事由，係針對所犯公共危險案件能否
    構成刑法第一百八十五條之三犯罪為實體上之爭執，應於該
    案審理時主張，或在判決後提起上訴救濟，與刑法第七十五
    條之一撤銷緩刑之要件無涉，受刑人執此抗告，難為其有利
    之認定。是依上開說明，本件抗告為無理由，應駁回之。
據上論斷，依刑事訴訟法第四百十二條裁定如主文。
中    華    民    國    97    年    6     月    13    日
                  刑事第四庭  審判長法  官  沈宜生
                                    法  官  陳國文
                                    法  官  鄭水銓
以上正本證明與原本無異。
本裁定不得再抗告。
                                    書記官  劉貞達
中    華    民    國    97    年    6     月    13    日


司法院資訊處製作；財團法人民間司法改革基金會備份。
